【裁判字號】    92,交聲,158
【裁判日期】    921121
【裁判案由】    違反道路交通管理處罰條例聲明異議
【裁判全文】
臺灣雲林地方法院交通事件裁定                    九十二年度交聲字第一五八號
    移
    異  議  人
    即受處分人  甲○○
右列受處分人因違反道路交通管理處罰條例案件，對於交通部公路總局嘉義區監理所
雲林監理站民國九十二年八月八日所為之裁決處分（原處分案號：雲監五字第裁七二
─ＺＩ0000000號），聲明異議，本院裁定如左：
    主  文
異議駁回。
    理  由
一、原處分機關交通部公路總局嘉義區監理所雲林監理站以異議人甲○○於民國九十
    二年三月二日下午二時四十六分，駕駛車號ＧＴ－七五四八號自用小客車，行經
    國道三號高速公路（即北二高）南下指標二五公里處時，為內政部警政署國道公
    路警察局（下稱國道公路警察局）第九警察隊員警以雷達測速照相儀測定該車時
    速一○四公里，超速十四公里（最高速限九十公里），而以異議人有違反道路交
    通管理處罰條例第三十三條第一項規定之行為，予以逕行舉發。嗣異議人於舉發
    通知單上所載之應到案日期前提出申訴，經原處分機關認異議人之申訴無理由，
    乃依道路交通管理處罰條例第三十三條第一項規定裁處新台幣（下同）三千元罰
    鍰，並依同條例第六十三條第一項第一款規定記違規點數一點。
二、聲明異議意旨略以：異議人現居基隆市，每日皆需自行開車經由國道三號高速公
    路南下至台北縣新店市工作，異議人已不僅一次在同一地點（南下指標二五公里
    處）遭測速照相舉發，惟南下車輛於指標二六公里之新店交流道前，必須經過緊
    連之木柵、景美兩隧道，因隧道區○○○○○道，行駛於內側車道之自用小客車
    於景美隧道出口（指標二四‧五公里處）後，必須儘速切換至外側車道，方能駛
    入新店交流道，然而通常此處之外側車道皆為疾駛且不保持安全距離之大貨車所
    佔用，小客車為閃過成串之大貨車，勢必加速超越大貨車，待達到安全距離時，
    始能安全切換至外側車道以接近出口。公路警察明知此情，竟故意於南下指標二
    五公里處設置隱藏式測速照相儀器，守株待兔，實不合情理；且異議人僅超過取
    締上限四公里，又係完全基於交通安全及路況之考量，並非故意飆車或超速，竟
    遭掣單舉發，爰提出異議等語。
三、按汽車行駛高速公路應依限速標誌指示；汽車行駛於高速公路或設站管制之道路
    ，而不遵管制之規定者，處汽車駕駛人新臺幣三千元以上六千元以下罰鍰；汽車
    駕駛人違反本條例第三十三條者，除依原條款處罰鍰外，並記違規點數一點，高
    速公路交通管制規則第五條第一項前段、道路交通管理處罰條例第三十三條第一
    項、第六十三條第一項第一款分別定有明文。
四、經查：異議人於九十二年三月二日下午二時四十六分，駕駛車號ＧＴ－七五四八
    號自用小客車，行經國道三號高速公路南下指標二五公里處時，為警以雷達測速
    照相儀測定該車時速一○四公里，超速十四公里，而逕行舉發，並由原處分機關
    依道路交通管理處罰條例第三十三條第一項規定裁處三千元罰鍰，及依同條例第
    六十三條第一項第一款規定記違規點數一點等情，為異議人所不否認，並有國道
    公路警察局九十二年四月十八日公警局交字第ＺＩ0000000號舉發違反道
    路交通管理事件通知單影本、交通部公路總局嘉義區監理所雲林監理站九十二年
    八月八日雲監五字第裁七二─ＺＩ0000000號違反道路交通管理事件裁決
    書各一份在卷足稽，而上開路段於九十二年三月間之最高速限確為時速九十公里
    一節，亦經本院函詢國道公路警察局查證屬實，此有該局九十二年九月十二日公
    局交字第○九二○○一七五三一號函附卷足參，是異議人於前開時、地駕車超速
    之事實，堪予認定。異議人固以前開情詞為辯，惟查：本件異議人既自承每日上
    班必行經上開路段，則對於該路段多隧道、多車流量等路況情形，當知之甚稔，
    異議人既明知北二高新店交流道南下出口匝道（指標二六‧九公里）前距離景美
    隧道南下出口（二四‧五）僅約二餘公里，於上班尖峰時刻，行駛內側車道之車
    輛於駛出隧道欲變換至外側車道以駛入新店交流道出口匝道時，因外側車道車流
    量多，駕駛人變換車道甚屬不易，則異議人即應於得變換車道之處（如駛入木柵
    隧道前或木柵隧道與景美隧道間之路段），提前變換車道以為因應，殊難以必須
    超速方能超越外側車道車輛而變換車道等詞，據為正當化超速行為之理由；更何
    況，異議人既能以超速之方式變換車道，則以景美隧道南下出口處與新店交流道
    出口匝道間尚有二餘公里之距離，異議人以採取適度減速之方式，視外側車道車
    流狀況，適時地變換車道，當亦能達到變換車道之效果。再者，該路段因屬多隧
    道、多車流量之路況複雜路段，因此在國道普遍提高行車最高速限之同時，該路
    段仍維持最高速度時速九十公里之限制，此情當為身為用路人之異議人所熟稔，
    為維持該路段之行車秩序、保障行車安全，則國道警察於該路段設點測速、加強
    稽查，並無何違反情理之處；且異議人既自承於同一地點曾遭測速照相舉發，則
    異議人行經該路段時，更應知所警惕，避免違規，不想竟仍因本件超速違規行為
    ，為警逕行舉發，自難率指國道警察測速舉發有何不當之處，是異議人前開所辯
    ，顯不足採，至為灼然。從而，原處分機關依道路交通管理處罰條例第三十三條
    第一項、第六十三條第一項第一款規定，裁處異議人三千元罰鍰，並記違規點數
    一點，於法並無不合。本件異議為無理由，應予駁回。
五、據上論斷，應依道路交通管理處罰條例第八十七條第二項，道路交通案件處理辦
    法第十九條，裁定如主文。
中     華     民     國     九十二     年     十一     月     二十一    日
                                        臺灣雲林地方法院交通法庭
                                            法  官  李明益
右正本證明與原本無異。
如不服本裁定，應於裁定送達後五日內向本院提出抗告狀。
                                            書記官  許立昌
中     華     民     國     九十二     年     十一     月     二十一    日


司法院資訊處製作；財團法人民間司法改革基金會備份。
